臺灣雲林地方法院民事裁定
111年度聲字第10號
聲  請  人  京城商業銀行股份有限公司

法定代理人  戴誠志  


上列聲請人因原告賴彩景與被告大鼎實業股份有限公司間就本院
105年度訴字第564號塗銷抵押權設定登記事件，聲請閱卷，本院
裁定如下：
    主  文
聲請駁回。
    理  由
一、聲請意旨略以：聲請人為相對人賴清淇之債權人，執有臺灣
    嘉義地方法院民國91年9月11日嘉院興民執速字第6440號債
    權憑證。而相對人係本院105年度訴字第564號請求塗銷抵押
    權登記事件(下稱系爭事件)原告賴彩景之訴訟代理人、關係
    人，系爭事件所設定抵押權之土地為相對人父親賴振科所有
    ，賴振科死亡後，該筆土地為賴彩景、賴煥鏞繼承，相對人
    並未拋棄繼承，顯有為規避債務將應繼承之財產登記予他人
    名下之嫌，聲請人有民事訴訟法第242條第2項所定之法律上
    利害關係，爰依法聲請閱卷等語。
二、按當事人得向法院書記官聲請閱覽、抄錄或攝影卷內文書，
    或預納費用聲請付與繕本、影本或節本；第三人經當事人同
    意或釋明有法律上之利害關係，而為前項之聲請者，應經法
    院裁定許可，民事訴訟法第242條第1、2項分別定有明文。
    又所謂有法律上之利害關係者，係指第三人就該訴訟卷內文
    書有公法上或私法上之利害關係而言，不包括經濟上、情感
    上或其他事實上之利害關係在內（最高法院105年度台抗字
    第60號、第455號裁定意旨參照）。是第三人僅於經當事人
    同意，或釋明有法律上利害關係，且經法院裁定許可，方得
    閱覽卷內文書。
三、本院之判斷：
　㈠聲請人主張之上開事實，業據其提出臺灣嘉義地方法院91年9
    月11日嘉院興民執速字第6440號債權憑證、繼續執行紀錄表
    、本院108年12月12日雲院忠家悅決108家詢字第1080001023
    號函影本為憑，固堪信為真。
　㈡惟聲請人聲請閱覽之本院105年度訴字第564號事件卷宗，係
    關於賴彩景與大鼎實業股份有限公司間請求塗銷抵押權設定
    登記事件，聲請人並非系爭事件之當事人，且相對人亦僅為
    系爭事件原告賴彩景之訴訟代理人，亦非當事人，而聲請人
    並未提出其業經系爭事件當事人同意其閱卷之證據資料，於
    法已有不合。
　㈢依聲請人所提出之債權憑證，僅可認聲請人與系爭事件之當
    事人具有「經濟上」之利害關係，此觀聲請人於聲請狀內自
    承：「今債權人為求債權之滿足，即有了解債務人（即相對
    人）之全部財產之必要」等語，益見聲請人僅有「經濟上」
    之利害關係。而聲請人就其是否對系爭事件之卷內文書有「
    法律上」之利害關係，並未提出可供本院即時調查之證據，
    再觀諸聲請狀所載：「系爭土地原屬被繼承人賴振科所有，
    其死亡後由繼承人賴彩景與賴煥鏞分割繼承」等語，核與系
    爭事件之判決書載明：「嗣系爭土地於賴振科死亡後，由原
    告賴彩景與訴外人賴煥鏞分割繼承各取得其中權利範圍三十
    二分之一之部分土地」等語相符，已足使聲請人明瞭被繼承
    人賴振科之遺產繼承分割情形；況系爭事件為塗銷抵押權設
    定登記事件，無從使聲請人明瞭相對人之應繼承財產為何，
    而倘聲請人欲提起民事訴訟對相對人主張權利，亦得依民事
    訴訟法於他案表明應證事實而聲請調查證據；此外，系爭事
    件之卷證資料，係供本院審認案件所用，與聲請人對相對人
    之債權無關，復涉及參與該訴訟之其餘當事人身分、財產之
    隱私，難以任意提供予第三人閱覽。
　㈣至聲請人另主張債務人之責任財產為全體債權人之共同擔保
    ，債權人為全體債權人之利益行使撤銷權，聲請人自與本案
    具有法律上之利害關係乙節。然聲請人上開主張係認欲對其
    債務人即相對人行使撤銷權，屬將來可能發生之訴訟事件，
    就聲請人聲請閱覽之系爭事件卷宗，係關於他人間請求塗銷
    抵押權設定登記事件，聲請人並未受系爭事件判決效力所及
    ，抑或於私法上之地位因系爭事件當事人之一造敗訴，在法
    律上或事實上依該裁判之內容或執行結果將致受不利益，核
    與民事訴訟法第242條第2 項規定具法律上利害關係之第三
    人之要件有間，聲請人此部分主張，尚有誤會。
　㈤綜此，聲請人未經系爭事件之當事人同意或釋明與系爭事件
    有法律上之利害關係，依上開規定及說明，本件聲請人聲請
    閱覽本院105年度訴字第564號卷宗資料，於法未合，不應准
    許，應予駁回。
四、依民事訴訟法第242條第2項規定，裁定如主文。
中　　華　　民　　國　　111 　年　　2 　　月　　17　　日
                  民事第一庭  法  官  曾鴻文
以上正本係照原本作成。　　　　　　　　　 
如不服本裁定應於送達後10日內向本院提出抗告狀，並應繳納抗
告裁判費新臺幣1,000元。
中　　華　　民　　國　　111 　年　　2 　　月　　17　　日
                              書記官  王淑美